【裁判字號】    89,判,1163
【裁判日期】    890420
【裁判案由】    有關補償事務
【裁判全文】
行  政  法  院  判  決                          八十九年度判字第一一六三號
    再 審原 告  乙○○
                          送達.
                          台北市○○路○段九十九巷四十一號九樓
    再 審被 告  空軍總司令部
右當事人間因有關補償事務事件，再審原告對本院中華民國八十八年二月二十五日八
十八年度判字第四○三號判決提起再審之訴。本院判決如左︰
    主  文
再審之訴駁回。
    事  實
緣再審原告以其原服役海軍太湖艦，民國（以下同）四十三年間考入空軍官校，於畢
業前夕無故遭勒令停飛，並未安排轉學就業，致受損害，向再審被告所屬人事署請求
補償，因該署未覆，再審原告不服，訴經國防部鎔鉑字第一一一二○號訴願決定將
「原處分撤銷，由原處分機關另為適法之處分。」案經再審被告所屬人事署以八十五
年十一月二十八日造伽字第一一四八七號函覆再審原告，未准所請。再審原告不服
，一再訴願均遭決定駁回，提起行政訴訟，經本院八十八年度判字第四○三號判決（
下稱原判決）駁回。茲再審原告認原判決有行政訴訟法第二十八條第一款、第二款之
再審事由，提起再審之訴，茲摘兩造訴辯意旨如次：
再審原告起訴意旨略謂︰一、原判決認定再審被告提出空軍官校三十八期學生簡歷冊
及三十八期學生畢業報告書等影本可稽，經再審原告聲請調閱上開影本之原始資料及
再審原告受訓期間各學科及品行考核資料，本院前訴訟程序均未調閱，適用法規顯有
錯誤。二、原判決認依民國四十六年間有關行政訴訟理論，均認學生之受教為特別權
力關係，不論被學校勒令退學或開除學籍均不得以訴願、行政訴訟途徑救濟之見解，
毫無法律上之依據，適用法規顯有錯誤。三、原判決認再審原告於四十六年間經空軍
官校停飛退學之處分，判決理由與主文顯有矛盾。四、原判決認再審原告之請求權自
完成後備軍人手續報到五年內未提出申請而消滅，毫無法律依據，適用法規顯有錯誤
。五、原判決認再審原告請求調閱在東港空軍預校及空軍官校虎尾、岡山之各期學術
科成績、品行考核成績資料為無必要，適用法規顯有錯誤及判決理由與主文顯有矛盾
。六、訴願決定、再訴願決定均以再審原告不能證明其主張之事實為真正，認其訴願
、再訴願為無理由而予以駁回，原判決予以維持，適用法規顯有錯誤及判決理由與主
文顯有矛盾。七、原判決有行政訴訟法第二十八條第一款、第二款之違法，請求判決
將原判決廢棄等語。
再審被告答辯意旨略謂︰再審原告所述因無故遭勒令停飛，且未予適當安置等不公情
事，請求補償乙節。查再審被告存管檔案及再審被告所附離營申報戶籍證明書，均無
記載其所述遭不法之勒令停飛情事；且再審原告係考取警校後始離營，顯示其並無遭
不公之待遇。其就讀官校期間，按規定不符計算服役年資，再審被告均已婉覆在案。
故其要求補償事宜，實非年資或服役等方面遭受不法之損害，不合辦理，請求駁回再
審之訴等語。
    理  由
按行政訴訟法第二十八條第一款所謂適用法規顯有錯誤，係指原判決所適用之法規與
該案應適用之法規相違背，或與解釋、判例有所牴觸者而言，至於事實之認定或法律
上見解之歧異，難謂為適用法規顯有錯誤。本件再審原告原服役海軍太湖艦，四十三
年間考入空軍官校，因品行開革之原因而停飛退學，其主張再審原告在未告知原因及
理由，以口頭勒令其停飛，造成終身損害，請求補償其損害，為再審被告所否准。再
審原告循序提起行政訴訟，為原判決駁回後，復以原判決有行政訴訟法第一款、第二
款規定之再審事由，提起再審之訴，略謂原判決未依聲請調閱資料，且認學生之受教
為特別權力關係，不論被學校勒令退學或開除學籍均不得以訴願、行政訴訟途徑救濟
，及再審原告之請求權自完成後備軍人報到手續五年內未提出申請而消滅，有適用法
規顯有錯誤及判決理由與主文顯有矛盾之再審事由云云。惟查原判決關於依民國四十
六年間有關行政訴訟理論，均認學生之受教為特別權力關係，不論被學校勒令退學或
開除學籍，均不得以訴願、行政訴訟途徑救濟，係有關法律上見解之問題，尚難謂適
用法規顯有錯誤。另依陸海空軍軍官士官服役條例第四十一條第一項規定：「軍官、
士官請領退除給與權利，自退伍、除役之次月起，經過五年不行使而消滅。」原判決
認再審原告之請求權，自完成後備軍人報到手續五年內未提出申請而消滅，並非無據
，自無適用法規顯有錯誤之可言。又原判決未依聲請調閱空軍官校三十八期學生簡歷
冊及認定再審原告於四十六年間經空軍官校停飛退學處分之事實，尚非判決理由與主
文矛盾，亦非適用法規顯有錯誤。從而再審原告主張原判決有行政訴訟法第二十八條
第一款、第二款之再審事由，核無理由，應予駁回。
據上論結，本件再審之訴為無理由，爰依行政訴訟法第三十三條ˋ民事訴訟法第五百
零二條第二項，判決如主文。
中    華    民    國     八十九      年      四      月      二十       日
                    行 政 法 院 第 三 庭
                                審 判 長 評  事      曾  隆  興
                                         評  事      鄭  淑  貞
                                         評  事      林  家  惠
                                         評  事      徐  瑞  晃
                                         評  事      張  瓊  文
右  正  本  證  明  與  原  本  無  異
                                         法院書記官  路  南  玲
中    華    民    國     八十九      年      四      月     二十一      日


司法院資訊處製作；財團法人民間司法改革基金會備份。
